【裁判字號】    92,訴,571
【裁判日期】    920505
【裁判案由】    準強盜
【裁判全文】
臺灣臺中地方法院刑事判決                          九十二年度訴字第五七一號
    公  訴  人  臺灣臺中地方法院檢察署檢察官
    被      告  乙○○
    指定辯護人  本院公設辯護人丙○○
右列被告因準強盜等案件，經檢察官提起公訴（九十二年度偵字第一○三五號），本
院判決如左：
    主  文
乙○○攜帶兇器竊盜，因脫免逮捕，當場施以強暴、脅迫，處有期徒刑柒年陸月。
扣案手電筒、剪刀各壹支及螺絲起子貳支均沒收。
    事  實
一、乙○○素行不良，曾先後於民國九十一年九月、十一月間，犯竊盜罪，經本院分
    別判處有期徒刑七月、三月（於本案不構成累犯）。詎仍不知悔改，竟意圖為自
    己不法之所有，於九十一年十二月二十九日晚間八時五十分許，在臺中市○區○
    ○街與柳川東路口，攜帶手電筒一支及客觀上足以對人之生命、身體、安全構成
    威脅之剪刀一支及螺絲起子二支，先以螺絲起子將甲○○（所涉傷害部分另經檢
    察官為不起訴處分）所有停放該處之車牌號碼Ｍ八—六七九三號自用小客車右前
    窗玻璃撬開卸下，使該玻璃碎裂損壞，足以生損害於甲○○，再半身鑽入該自用
    小客車內，竊取車內硬幣新台幣（下同）三十元，得手後尚未離開之際，即為甲
    ○○發覺，乙○○見狀遂手持剪刀、螺絲起子各一支轉身逃離現場，而將手電筒
    、螺絲起子各一支棄置在前開自用小客車旁，甲○○則自後追趕，並高喊「抓賊
    」。嗣乙○○逃至臺中市○○路與柳川東路口時，因不慎跌倒在地，而為甲○○
    追上，乙○○為脫免逮捕，竟將手中剪刀、螺絲起子高舉，作勢刺向甲○○身體
    ，而當場施以脅迫，經甲○○將乙○○手中剪刀、螺絲起子打落後，乙○○續徒
    手與甲○○發生扭打，而當場施以強暴。嗣經甲○○將乙○○制服，適有路人報
    警，經警在雙方扭打現場扣得乙○○所有供行竊及施脅迫所用之剪刀、螺絲起子
    各一支，並於前開自用小客車旁扣得乙○○所有供行竊所用之手電筒、螺絲起子
    各一支。
二、案經被害人甲○○訴由臺中市警察局第一分局報告臺灣臺中地方法院檢察署檢察
    官偵查起訴。
    理  由
一、訊據被告乙○○固承認於右揭時地，攜帶手電筒、剪刀各一支及螺絲起子二支，
    以螺絲起子撬開、卸下甲○○之自用小客車右前窗玻璃後，半身鑽入車內行竊之
    事實，惟矢口否認有竊得硬幣三十元及為脫免逮捕，而當場對甲○○施以強暴、
    脅迫之犯行，辯稱：當天伊還沒有偷到東西，就被甲○○發現，所以才逃跑，後
    來伊不小心跌倒，要爬起來，才順勢將手中之剪刀、螺絲起子舉起，並沒有要刺
    甲○○之意思，而且伊爬起來後，手中之剪刀、螺絲起子都被甲○○打落在地，
    之後伊立刻被甲○○制伏，並未與甲○○發生扭打云云。
二、經查：
  (一)被告右揭犯罪事實，業據告訴人甲○○於警訊、偵查及本院調查時一致指訴：伊
    發現被告在伊車子旁邊，人鑽進駕駛座旁邊之窗戶，伊便向前質問被告，被告就
    逃跑，伊自後追趕，一直追到公館路及柳川東路口，被告自己跌倒，伊追到被告
    ，被告拿一支剪刀及一支螺絲起子起身作勢要刺伊，伊上前把剪刀及螺絲起子打
    落在地上，經過扭打後將被告制伏，伊確定車內有三十元硬幣遭竊，因為伊下車
    前才拿五十元去買東西，找的三十元放在置物盒內沒有拿下車，後來就不見了等
    語綦詳（見偵卷第一一、一二頁、三三、三四、四八頁，本院訴字卷第二○至二
    三頁），核與證人即到場處理警員呂玉鉎於偵訊及本院調查時證稱：當天趕往現
    場後，在柳川東路及公館路口看到告訴人將被告雙手扣在背後，螺絲起子及剪刀
    已被告訴人拿下，後來在車子現場右側車門處約二公尺處，撿到一支螺絲起子及
    一支手電筒，車子右前玻璃被拆卸放在地上，玻璃整片碎掉等語相符（見偵卷第
    四九頁，本院訴字卷第二一、二二頁），並有照片四幀在卷可稽（見偵卷第三三
    、三四頁），復有手電筒、剪刀各一支及螺絲起子二支扣案可資佐證。
  (二)雖被告以前詞置辯，然被告前於警訊、偵查及本院值班法官受理檢察官聲請羈押
    之訊問時，均完全否認有拆卸車窗行竊之犯行，並稱：伊當天是在該處等朋友林
    峙良來載，告訴人從對面走過來，發現他的車窗被打破，就質問是否是伊打破，
    伊回答不是，告訴人說還不承認，就從車子旁邊撿起一個手電筒打伊的臉云云（
    見偵卷第九、一○、三三頁、本院聲羈字卷第四頁），迄本院調查、審理時，始
    承認為行竊而拆卸告訴人之車窗玻璃，可見被告事後為推卸刑責，已有編纂訟詞
    之情形，所辯是否可採，自有疑問。又依被告自承其於發現告訴人後，立即轉身
    逃跑一情，可見被告確有脫免逮捕之意，是告訴人前揭所指被告為脫免逮捕，而
    對告訴人施以脅迫、強暴行為等情，合乎常情，堪予採信。再被告於逃跑時既已
    將手電筒、螺絲起子各一支等部分行竊工具棄置於現場，為何未將其餘工具一併
    棄置，反而緊握手中，增加逃跑之困難度，已難認其無脫免逮捕之意。況被告於
    倉皇跌倒在地後，猶執意不放棄手中兇器，並於爬起時，將之舉高刺向告訴人身
    體，顯難謂其主觀上無以此方法脅迫告訴人，以脫免逮捕之意。
  (三)另指定辯護人雖為被告辯稱：若被告確有持兇器與告訴人發生扭打，何以告訴人
    身上並無任何傷勢等語，惟如前所述，告訴人係先將被告手中兇器打落在地後，
    雙方再徒手發生扭打，且因被告體型較瘦弱，而告訴人體格較壯碩，告訴人因此
    未受任何傷勢，亦不足奇。又刑法第三百二十九條準強盜罪之所謂施強暴或脅迫
    ，只須有此行為即為已足，不以至使人不能抗拒為必要（最高法院七十四年台上
    字第三二二五號判決意旨參照）。本件被告攜帶兇器竊盜後，既因脫免逮捕，而
    有當場施強暴、脅迫之行為，自符合刑法第三百二十九條、第三百三十條第一項
    之構成要件，並不因被告所施強暴、脅迫之行為尚未至使告訴人不能抗拒或未造
    成告訴人受傷而有區別。
  (四)綜上所述，被告所辯不足為採。本件事證明確，被告犯行堪以認定。至被告事後
    提出之和解書，其上雖記載「二甲方（即被告）單純意圖竊盜，沒有強盜行為，
    強盜行為純屬誤會」等語，惟此乃事發後被告為與告訴人成立和解所書寫，內容
    自屬有利於被告，尚不足採為被告未有準強盜行為之認定。
三、查被告行竊時所持之剪刀一支及螺絲起子二支，在客觀上均足以對人之生命、身
    體、安全構成威脅，自屬兇器。又按刑法第三百二十九條之以強盜論，即以強盜
    罪相當條文處罰之意，並非專以第三百二十八條第一項之強盜論，故第三百三十
    條所謂犯強盜罪，不僅指自始犯強盜罪者而言，即依第三百二十九條以強盜論者
    ，亦包括之，如此項準強盜有第三百二十一條第一項各款情刑之一，自應依第三
    百三十條論處，最高法院四十二年台上字第五二三號著有判例可資參照。另刑法
    第三百二十九條所謂當場，不以實施竊盜搶奪者尚未離去現場為限，即已離去盜
    所而尚在他人跟蹤追躡中者，仍不失為當場，最高法院二十八年上字第一九八四
    號亦有判例可資參照。本件被告攜帶兇器，損壞告訴人自用小客車之車窗玻璃，
    竊得車內硬幣三十元，經告訴人發現、追躡後，為脫免逮捕，即持剪刀及螺絲起
    子作勢刺向告訴人身體，並與告訴人發生扭打，而當場施以脅迫、強暴，核其所
    為，係犯刑法第三百五十四條毀損罪及第三百二十九條、第三百三十條第一項攜
    帶兇器竊盜，為脫免逮捕，當場施以強暴、脅迫罪。被告所施脅迫、強暴行為，
    時地密接，侵害法益相同，為接續犯，應僅論以一罪。被告所犯右揭二罪間，有
    手段目的之牽連關係，應依刑法第五十五條規定，從情節較重之攜帶兇器竊盜，
    為脫免逮捕，當場施以強暴、脅迫罪處斷。公訴人雖未就被告毀損犯行提起公訴
    ，惟該部分與被告經起訴成罪之攜帶兇器，為脫免逮捕，當場施以強暴、脅迫犯
    行有牽連犯之裁判上一罪關係，為起訴效力所及，本院自得予以審理。爰審酌被
    告素行不良，曾犯如事實欄所載各罪，有該二份刑事判決書附卷可參（見本院卷
    第二八至三○頁），不知改過自新，竟又攜帶兇器竊盜，並為脫免逮捕，而持兇
    器刺向告訴人身體並與之發生扭打，其行為危害社會治安甚鉅，犯罪後猶飾詞圖
    卸，甚對合法逮捕現行犯之告訴人提出傷害告訴，顯然欠缺悔過之具體表現，惟
    念其行竊所得非鉅等一切情狀，量處如主文所示之刑。扣案手電筒、剪刀各一支
    及螺絲起子二支，係被告所有供本件犯罪所用之物，業據被告供承在卷，爰依刑
    法第三十八條第一項第二款規定，宣告沒收。
據上論斷，應依刑事訴訟法第二百九十九條第一項前段，刑法第三百二十九條、第三
百三十條第一項、第三百五十四條、第五十五條，第三十八條第一項第二款，罰金罰
鍰提高標準條例第一條前段，判決如主文。
本案經檢察官郭景東到庭執行職務。
中      華      民      國      九十二      年      五      月    五    日
                                臺灣臺中地方法院刑事第四庭
                                    審判長法  官  張  靜  琪
                                          法  官  黃  家  慧
                                          法  官  羅  智  文
右正本證明與原本無異。
如不服本判決，應於送達後十日內向本院提出上訴狀（須附繕本），上訴於臺灣高等
法院臺中分院。
                                          書記官
中      華      民      國      九十二      年      五      月    八    日
附錄論罪科刑法條
刑法第三百二十九條
竊盜或搶奪，因防護贓物、脫免逮捕或湮滅罪證，而當場施以強暴脅迫者，以強盜論
。
刑法第三百三十條第一項
犯強盜罪而有第三百二十一條第一項各款情形之一者，處七年以上有期徒刑。
刑法第三百五十四條
毀棄、損壞前二條以外之他人之物或致令不堪用，足以生損害於公眾或他人者，處二
年以下有期徒刑、拘役或五百元以下罰金。


司法院資訊處製作；財團法人民間司法改革基金會備份。
